【裁判字號】    90,簡,1
【裁判日期】    900215
【裁判案由】    侵權行為損害賠償
【裁判全文】
臺灣彰化地方法院民事判決  九十年度簡字第一號
    原      告  乙○○
    被      告  甲○○
右當事人間請求侵權行為損害賠償事件，經刑事庭移送前來，本院判決如左：
    主      文
被告應給付原告新臺幣拾萬捌仟元，及自民國八十九年八月十三日起至清償日止按
年息百分之五計算之利息。
原告其餘之訴駁回。
訴訟費用由被告負擔百分之三十五，餘由原告負擔。
本判決原告勝訴部分，於原告以新臺幣壹拾萬貳仟陸佰陸拾陸元為被告供擔保後，得
假執行。
原告其餘假執行之聲請駁回。
    事      實
甲、原告方面：
  一、聲明：(一)被告應給付原告新台幣（下同）八十九萬元，及自起訴狀繕本送達翌
      日起至清償日止按年息百分之五計算之利息。(二)願供擔保，請准宣告假執行。
  二、陳述：
      (一)被告甲○○於民國八十八年四月三十日晚上八時三十五許，駕駛車牌號碼Ｋ
        ＨＵ─０五八號機車，沿彰化縣彰化市○○路由東往西方向行駛，途經設有
        閃光黃燈號誌之彰美路與自強南路交岔路口時，應注意汽車行駛至交岔路口
        ，其行進、轉彎應遵守燈光號誌，而閃光黃燈表示「警告」，車輛應減速接
        近，注意安全、小心通過，且左彎時，應行至交岔路口中心處左轉，並不得
        佔用來車道搶先左轉，且轉彎車應讓直行車先行，又依當時情況，並無不能
        注意之情形，竟疏於注意，冒然提前左轉，未讓適由對向行駛至該路口之原
        告所駕駛車牌號碼ＫＷＺ─五五三號機車先行，致二車相撞倒地，原告因而
        受有頭部外傷併臉部裂傷、鼻骨骨折、下顎骨骨折、雙側顴骨骨折、左上側
        門齒三齒髓壞死、右下正門齒及左下側門齒脫落、下頷骨多處斷裂等傷害。
      (二)原告因被告前揭過失行為，受有多處傷害，其間具有相當因果關係，爰依侵
        權行為之法律關係，請求賠償下列損害醫療費用二十萬元：原告因前揭傷
        害住院開刀治療，其醫療費用約二十萬元。減少工作所得之損害九萬元：
        原告因前揭傷害自八十八年五月一日起至同年七月三十一日止共計三個月無
        法工作，每月減少工作所得三萬元，合計九萬元。精神損害賠償計六十萬
        元：原告因前揭傷害，精神遭受重大驚嚇及痛苦，為此請求精神慰撫金六十
        萬元。綜上被告應賠償原告八十九萬元。
  三、證據：提出診斷證明書影本六件、行車執照影本一件、估價單影本一件、薪資
      證明單影本一件、請假證明單影本一件、醫費費用收據影本四件等為證。
乙、被告方面：
    未於言詞辯論期日到場，亦未提出任何書狀作何聲明或陳述。
丙、本院依職權調閱本院八十九年度交簡上字第九號過失傷害案件卷宗。
    理      由
一、被告經合法通知，未於言詞辯論期日到場，核無民事訴訟法第三百八十六條所列
    各款情形，爰依原告之聲請，由其一造辯論而為判決。
二、原告主張被告於前開時間，駕駛車牌號碼ＫＨＵ─０五八號機車，沿彰化縣彰化
    市○○路由東往西方向行駛，途經設有閃光黃燈號誌之彰美路與自強南路交岔路
    口時，疏於注意，冒然提前左轉，未讓適由對向行駛至該路口之原告所駕駛車牌
    號碼ＫＷＺ─五五三號機車先行，致二車相撞倒地，原告因而受有頭部外傷併臉
    部裂傷、鼻骨骨折、下顎骨骨折、雙側顴骨骨折、左上側門齒三齒髓壞死、右下
    正門齒及左下側門齒脫落、下頷骨多處斷裂之傷害等情，業據原告提出診斷證明
    書影本六件為證，且未據被告到場爭執，復經本院調閱本院八十九年度交簡上字
    第九號過失傷害案件卷宗查詢屬實，自堪信原告此部分之主張真實。
三、按道路交通管理處罰條例第四十八條第一項第三款、第六款分別明文禁止汽車駕
    駛人轉彎時，行經交岔路口未達中心處，佔用來車道搶先左轉彎，及禁止轉彎車
    不讓直行車先行。又閃光黃燈表示「警告」，車輛應減速接近，注意安全，小心
    通過，道路交通標誌標線號誌設置規則第二百十一條第一項第一款定有明文。查
    被告駕駛機車行經右開肇事路段，應注意能注意而不注意上開規定，以致肇事，
    被告之行為自有過失。次查本件於刑事審理程序中經送臺灣省彰化縣區車輛行車
    事故鑑定委員會鑑定，亦認「甲○○駕駛重機車行經閃光黃燈交岔路口左轉彎不
    當，應為肇事主因。（乙○○駕駛重機車行經閃光黃燈交岔路口未減速慢行小心
    通過，應為肇事次因。），有該會八十九年三月二十四日彰鑑字第八八七一一號
    函附於該刑事案件偵查卷宗可稽。又查被告亦因此為法院依過失傷害罪判處拘役
    五十日確定，有本院八十九年度交簡上字第九號刑事判決一件附卷足憑。從而，
    原告主張被告不法侵害原告成傷，為侵權行為人，亦堪信為實在。
四、次按因故意或過失不法侵害他人權利者，負損害賠償責任；不法侵害他人之身體
    、健康者，對於被害人因此喪失或減少勞動能力，應負損害賠償責任；又被害人
    雖非財產上之損害，亦得請求賠償相當之金額，民法第一百八十四條第一項前段
    、第一百九十三條第一項、第一百九十五條第一項分別定有明文。被告過失不法
    侵害原告成傷，業如前述，茲就原告請求之金額分別審酌如後：
  (一)醫療費用：原告請求被告賠償醫療費用二十萬元，業據其提出診斷證明書六件、
    醫療費用收據影本四件為證，自有其治療之必要性及有效性，應予准許
  (二)不能工作之損失：原告請求賠償自八十八年五月一日起至同年七月三十一日止合
    計三個月不能工作之損失九萬元，業據原告提出上豐工業社負責人蕭茂松所出具
    之薪資證明單影本、請假證明單影本各一件為證，且未據被告到場爭執，自堪信
    為實在。再者，依原告所提秀傳紀念醫院出具之診斷證明書記載，原告於八十八
    年四月三十日前往該醫院住院，八十八年五月一日開刀行頭皮、臉部、口腔傷口
    清創術、縫合術，八十八年五月六日開刀行下顎骨、雙側顴骨整復術、鋼釘固定
    術、上下顎間固定術、鼻骨整復術，八十九年五月十一日出院，共住院十二天，
    八十九年五月十七日至八十九年八月十三日門診治療，足見原告主張三個月不能
    工作等情，亦屬實在。是原告請求三個月不能工作之損害九萬元，亦應准許。
  (三)非財產上損害：原告身體受有前揭傷害，其肉體、精神確受有痛苦，自不待言。
    本院審酌兩造之年齡、身分、地位、經濟能力、兩造所受傷勢、精神上打擊之程
    度、及兩造過失程度等一切情狀，認原告請求賠償之非財產上損害六十萬元，誠
    屬過高，應予核減為十五萬元，始為相當。
  (四)按損害之發生或擴大，被害人與有過失者，法院得減輕賠償金額；重大之損害原
    因，為債務人所不及知，而被害人不預促其注意或怠於避免或減少損害者，為與
    有過失，民法第二百十七條第一項、第二項定有明文。所稱損害之發生，不以損
    害本身為限，並包括助成損害發生原因事實之成立在內。查被告駕駛重機車行經
    閃光黃燈交岔路口左轉彎不當，固為肇事主因，然原告駕駛重機車行經閃光黃燈
    交岔路口未減速慢行小心通過，則為肇事次因，業如前述，足見原告所為，致本
    件損害發生、擴大甚明，自有過失相抵法則之適用。審酌雙方原因力之強弱及過
    失之輕重，本院認被告之過失為十分之七，原告之過失為十分之三，故減輕被告
    應賠償金額十分之三，即被告應賠償原告之金額為三十萬八千元（(200000+
    90000+150000)×0.7 =308000）。
五、綜上所述，原告依侵權行為之法律關係請求被告賠償三十萬八千元，及自起訴狀
    繕本送達翌日即八十九年八月十三日起至清償日止按年息百分之五計算之法定遲
    延利息，於法並無不合，應予准許，逾此範圍之請求，則為無理由，應予駁回。
六、原告陳明願供擔保，聲請宣告假執行，經核其勝訴部分，合於法律規定，爰酌定
    相當擔保金額宣告之；其餘假執行之聲請，因訴之駁回而失所附麗，應併予駁回
    。
據上論結，本件原告之訴為一部有理由，一部無理由，依民事訴訟法第七十九條但書
、第三百八十五條第一項前段、第三百九十條第二項，判決如主文。
中      華      民      國     九十     年      二       月     十五    日
                                臺灣彰化地方法院民事第三庭
~B法      官  陳正禧
右正本係照原本作成。
如不服本判決，應於判決送達後二十日內向本院提出上訴狀。
~B法院書記官  李  巧
中      華      民      國     九十     年      二       月     十六    日


司法院資訊處製作；財團法人民間司法改革基金會備份。
